【裁判字號】    97,交聲,1670
【裁判日期】    980224
【裁判案由】    聲明異議
【裁判全文】
臺灣高雄地方法院交通事件裁定          97年度交聲字第1670號
原處分機關  高雄市政府交通局
異  議  人
即受處分人  甲○○
上列異議人即受處分人因違反道路交通管理處罰條例案件，對於
高雄市政府交通局民國97年7 月16日所為之高市交裁字第裁32-B
00000000號裁決聲明異議，本院裁定如下：
    主  文
異議駁回。
    理  由
一、原處分意旨略以：異議人即受處分人甲○○（下稱異議人）
    於民國97年5 月13日下午3 時30分，在靠近高雄市○○路及
    龍江路口之龍江路上，停放車牌號碼XXV-270 號重型機車時
    ，其停車位置不依規定，遭員警逕行舉發並當場拖吊。爰依
    道路交通管理處罰條例（下稱道交條例）第56條第1 項第9
    款之規定，裁處異議人罰鍰新臺幣（下同）600 元等情。
二、聲明異議意旨略以：(一)伊停放上開車輛之地點為不妨礙交通
    之空地，該處未畫紅線、黃線，亦無設立禁止停車之標誌，
    伊自認未違規停車。且該處亦有停放汽車，但未劃設汽車停
    車格，經伊詢問翠華拖吊場值班員警為何僅拖吊機車，未拖
    吊汽車，該員警答稱：該處本就可停放汽車，但不得停放機
    車云云，既該處可以停放汽車，表示將機車停放於該處亦不
    影響交通。(二)上開地點設立之人行道上立有禁止停車之標誌
    ，卻仍停放一整排機車，更有咖啡攤佔據停車空間，為何僅
    拖吊伊停放於道路旁之上開機車，而未拖吊停放於人行道之
    機車及取締該攤販？(三)上開地點附近之自由一路道路旁同樣
    停滿機車，鄰近之電影院騎樓畫有黃線，仍遭攤販、路霸佔
    據，為何未一併拖吊、取締？從而，本件原處分顯有違誤，
    爰依法聲明異議，請求撤銷原處分等語。
三、按汽車駕駛人停車時，停車時間、位置、方式、車種不依規
    定者，處600 元以上1,200 元以下罰鍰；為維護道路交通安
    全與暢通，公路或警察機關於必要時，得發布命令，指定某
    線道路或某線道路區段禁止停車及臨時停車，道交條例第56
    條第1 項第9 款、第5 條第1 款分別定有明文。又主管機關
    依道交條例第92條第1 項規定之授權所訂定之道路交通安全
    規則，其中第112 條第1 項第15款規定：「停車時間、位置
    、方式及車種，如公路主管機關、市區道路主管機關或警察
    機關有特別規定時，應依其規定」，而高雄市政府於78年11
    月16日以高市府警交字第63791 號函所公告之高雄市整理機
    器腳踏車慢車攤架停放秩序實施要點（下稱機車停放要點）
    ，核其性質，應屬前揭道路交通安全規則第112 條第1 項第
    15款所謂「停車時間、位置、方式及車種」之補充及特別規
    定。準此，如機車駕駛人停放機車之時間、位置、方式、車
    種，違反上開機車停放要點之規定，即屬違反道交條例第56
    條第1 項第9 款之規定。次按機器腳踏車、腳踏車之停車，
    在設有騎樓地之路段，應在騎樓地內停放，並以一列為限；
    道路沿線無騎樓地，但已設置2.5 公尺以上人行道者，得沿
    人行道外緣停放，並以一列為限；道路沿線無騎樓，又未設
    人行道，但無禁止停車之規定者，得視交通狀況橫向或順向
    停放，力求整齊劃一，以不妨害交通，不影響觀瞻為度，6
    公尺以下之巷道以順向停放為限，但至少應保留3 公尺之通
    道，機車停放要點第2 條第1 款前段、第2 款前段、第3 款
    亦訂有明文。
四、經查，異議人於前揭時間，將其所有之上開車牌號碼XXV-27
    0 號重型機車停放於靠近高雄市○○路及龍江路口之龍江路
    道路沿線，該車停放處無禁止停車之標誌或標線，亦無騎樓
    地，但設置有寬3.4 公尺之紅磚人行道，上開機車係橫向停
    放於道路沿線上，經高雄市政府警察局交通警察大隊（下稱
    高市交警大隊）員警當場拍照逕行舉發並拖吊等情，有該大
    隊高市警交字第B0 0000000號舉發違反道路交通管理事件通
    知單（下稱舉發通知單）、97年10月30日高市警交三字第09
    70030512號函及員警拖吊前所拍攝現場照片8 張、98年2 月
    2 日高市警交三字第0980002498號函及現場照片8 張在卷可
    稽（見卷第20至23、48、50至51頁），堪可認定。而異議人
    停放機車處之道路沿線雖無騎樓地，惟既設有寬3.4 公尺（
    大於前揭規定之2.5 公尺）之紅磚人行道，揆諸前揭機車停
    放要點第2 條第2 款之規定，自應將機車停放於該紅磚人行
    道上，而不得停放於道路沿線，是異議人將上揭機車停放於
    龍江路道路沿線，即屬道交條例第56條第1 項第9 款所謂「
    停車位置不依規定」之違規行為，原處分機關據此裁處異議
    人罰鍰600 元，並無違誤。異議人固以前揭情詞置辯，惟查
    ：
(一)道路交通安全規則第112 條第1 項除在第15款為有關停車時
    間、位置、方式及車種之規定外，並在同項第4 款規定：「
    設有禁止停車標誌、標線之處所不得停車。」上開二款既併
    列規範，則主管機關顯認二者情形有別，否則即無重複規範
    之必要。準此，如依道路交通安全規則第112 條第1 項第15
    款之特別規定即上開機車停放要點之規範，已屬禁止停車之
    時間、位置、方式及車種之範圍，本不待主管機關再另行劃
    設或設置禁止停車之標線、標誌，倘主管機關另行劃設或設
    置，亦僅具再次提醒、督促駕駛人注意之作用而已；且主管
    機關既本於維護道路交通安全與暢通之原則，制訂如上之停
    車相關規範，則已將停車之時間、位置、方式及車種是否妨
    礙交通乙節，納入考量。準此，異議人停放前揭機車，既有
    如上所述之違規情形，自不因該處未另行劃設或設置禁止停
    車之標線、標誌，遽認異議人可於該處停放機車，或其停放
    之位置、方式無礙交通之順暢，是異議人此部分所辯，不足
    採信。
(二)又異議人停放機車之道路沿線，除停放其他機車外，另停放
    多部汽車，該處設有紅磚人行道，該人行道上轉角處並設置
    禁止停車之標誌，標誌下方有一咖啡攤之看板，惟人行道上
    仍停放一整排機車，鄰近之高雄市○○○路道路旁亦停滿機
    車等情，除有異議人提出之現場照片外，復有高市交警大隊
    前揭函文所附照片可佐證，固堪信為真，惟上開停放於異議
    人所有機車旁之汽車、人行道上之機車、鄰近之自由一路道
    路旁停放之機車，或異議人所稱之路霸、攤販等，縱確有違
    規停車或佔據騎樓地、人行道，阻礙通行等違規行為，而未
    遭員警舉發或取締，僅屬該管執法人員是否為選擇性執法，
    異議人要否向其所屬機關投訴之問題，與異議人所為之違規
    行為無涉，異議人此部分所辯，亦無從解免其上開應負之交
    通違規責任。另自本件高市交警大隊及異議人提供之照片顯
    示，上開道路沿線之人行道確有遭商家、攤販佔用營業之違
    規行為，本院爰依職權告發，由高雄市政府警察局該管分局
    依權責為適法之處理，附此敘明。
五、綜上所述，異議人於上開時、地，有停車位置不依規定之違
    規行為，事證明確，原處分機關援引道交條例第56條第1 項
    第9 款規定，裁處異議人罰鍰600 元，並無違誤。本件異議
    人聲明異議為無理由，應予駁回。
六、依道路交通案件處理辦法第19條，裁定如主文。
中    華    民    國    98    年    2     月    24    日
                  交通法庭    法  官  毛妍懿
以上正本證明與原本無異。
如不服本裁定，應於收受送達後5 日內向本院提出抗告狀。
中    華    民    國    98    年    2     月    24    日
                              書記官  林晏光


司法院資訊處製作；財團法人民間司法改革基金會備份。
